臺灣臺中地方法院民事判決
111年度金字第70號
原      告  吳竹妹  
被      告  顏成軒  

            李永傑  


上列當事人間請求損害賠償事件，原告提起刑事附帶民事訴訟，
經本院刑事庭裁定移送前來（111年度附民字第87號），本院於
民國111年10月14日言詞辯論終結，判決如下：
    主      文
被告應連帶給付原告新臺幣858,333元，及自民國111年1月25日
起至清償日止，按週年利率百分之5計算之利息。
原告其餘之訴駁回。
訴訟費用由被告連帶負擔百分之80，餘由原告負擔。
本判決原告勝訴部分於原告以新臺幣287,000元為被告供擔保後
，得假執行。
原告其餘假執行之聲請駁回。
    事實及理由
壹、程序事項
一、按訴狀送達後，原告不得將原訴變更或追加他訴，但擴張或
    減縮應受判決事項之聲明者，不在此限，民事訴訟法第255
    條第1項第3款定有明文。本件原告起訴時原請求被告及訴外
    人曹家齊連帶給付新臺幣（下同）200萬元及自起訴狀繕本
    送達翌日起至清償日止，按週年利率百分之5計算之利息，
    嗣撤回對曹家齊之起訴（見本院卷第13頁），並於民國111
    年10月14日本院言詞辯論期日當庭變更聲明為：被告應連帶
    給付原告103萬元及自起訴狀繕本送達最後一位被告之翌日
    （即111年1月25日）起至清償日止，按週年利率百分之5計
    算之利息（見本院卷第123-124頁），核屬減縮應受判決事
    項之聲明，應予准許。
二、被告經合法通知，未於言詞辯論期日到場，核無民事訴訟法
    第386條所列各款情形，爰依原告之聲請，由其一造辯論而
    為判決。
貳、實體事項
一、原告主張：被告李永傑於110年6月某日某時、被告顏成軒於
    同年7月22日某時，分別加入由訴外人許永翰（通訊軟體Tel
    egram暱稱「小張」）等成年人所屬之3人以上，以實施詐術
    為手段，具有持續性、牟利性之有結構性詐欺集團犯罪組織
    ，由被告顏成軒擔任該集團負責提領及轉交詐得財物之人（
    俗稱車手），由被告李永傑、曹家齊擔任該集團負責收取車
    手繳回詐得財物並繳回予該集團之人（俗稱收水）；而被告
    與上開詐欺集團各成員共同意圖為自己不法所有，先由被告
    顏成軒提供其名下中國信託商業銀行帳號000000000000帳戶
    （下稱系爭中信帳戶）之相關資訊予「小張」，再由該集團
    不詳成員於110年8月10日13時58分許撥打電話予伊，佯稱伊
    帳戶涉及不法，需監控帳戶資金云云，致伊陷於錯誤，分別
    於同日14時36分許、隔（11）日11時39分許、同年8月16日1
    2時21分許匯款30萬元、25萬元、48萬元至系爭中信帳戶；
    再由被告顏成軒持系爭中信帳戶提款卡或存摺提領伊匯入之
    金額，並轉交予被告李永傑、該集團不詳收水成員。被告與
    詐欺集團成員共同對伊詐欺取財之行為，致伊受有103萬元
    之財產上損害，爰依侵權行為之法律關係，請求被告連帶賠
    償損害103萬元等語，並聲明：㈠被告應連帶給付原告103萬
    元，及自起訴狀繕本送達最後一位被告之翌日起至清償日止
    ，按週年利率百分之5計算之利息。㈡願供擔保請准宣告假執
    行。
二、被告未於言詞辯論期日到場，亦未提出書狀作任何聲明或陳
    述。
三、本院之判斷
  ㈠原告主張之上開事實，有苗栗市農會匯款申請書、郵政跨行
    匯款申請書、臺灣土地銀行匯款申請書、苗栗市農會存摺封
    面暨明細、郵政存簿儲金簿存摺封面暨明細、臺灣土地銀行
    存摺封面暨明細附卷可稽（見本院卷第79-97頁）；被告因
    涉犯3人以上共同詐欺取財罪，經本院以110年度金訴字第12
    45號刑事判決判處有期徒刑1年4月、1年5月在案，亦有上開
    刑事判決在卷可佐（見本院卷第29-50頁），並經本院依職
    權調取上開刑事卷宗查閱屬實；被告就原告主張之上開事實
    ，已於相當時期受合法通知，而於言詞辯論期日不到場，亦
    未提出任何準備書狀爭執，依民事訴訟法第280條第3項準用
    同條第1項之規定，視同自認，堪信原告上開主張為真實。
  ㈡按因故意或過失，不法侵害他人之權利者，負損害賠償責任
    ；數人共同不法侵害他人之權利者，應連帶負損害賠償責任
    ，民法第184條第1項前段、第185條第1項前段分別定有明文
    。又所謂共同侵權行為，係指數人共同不法對於同一之損害
    ，與以條件或原因之行為。加害人於共同侵害權利之目的範
    圍內，各自分擔實行行為之一部，互相利用他人之行為，以
    達其目的者，仍不失為共同侵權行為人，而應對於全部所發
    生之結果，連帶負損害賠償責任（最高法院78年度台上字第
    2479號判決意旨參照）。而現今詐騙集團成員分工細膩，包
    括分配工作者、撥打電話行騙者、領取人頭帳戶之取簿手、
    提款之車手，均為組成詐欺集團不可或缺之人，彼此分工，
    方能達成詐欺取財之目的。查被告確有加入上開詐欺集團，
    與該詐騙集團成員共同分擔詐欺實行行為，擔任「收水」、
    「車手」人員，並提領原告因受詐騙而交付之款項，以達詐
    騙集團向原告詐取財物之目的，自屬共同侵權行為人，被告
    自應與其他詐欺集團成員，就原告所受損害負連帶賠償責任
    。　
　㈢又按連帶債務人相互間，除法律另有規定或契約另有訂定外
    ，應平均分擔義務。又因連帶債務人中之一人為清償、代物
    清償、提存、抵銷或混同，而債務消滅者，他債務人亦同免
    其責任；債權人向連帶債務人中之一人免除債務，而無消滅
    全部債務之意思表示者，除該債務人應分擔之部分外，他債
    務人仍不免其責任，民法第280條前段、第274條、第276條
    第1項分別定有明文。是依此規定，債務人應分擔部分之免
    除，仍可發生絕對之效力，亦即債權人與連帶債務人中之一
    人成立和解，如無消滅其他債務人連帶賠償債務之意思，而
    其同意債權人賠償金額超過民法第280條「依法應分擔額」
    者，因債權人就該連帶債務人應分擔之部分，並無作何免除
    ，對他債務人而言，則僅生相對之效力而無上開條項之適用
    ，但其同意賠償金額如低於依法應分擔額時，該差額部分，
    即因債權人對其應分擔部分之免除而有前開條項規定之適用
    ，並對他債務人發生絕對之效力。經查，參與本件侵權行為
    之詐欺集團成員，除被告外，尚有曹家齊、許永翰、不詳收
    水成員2人，共計6人，有前揭刑事判決在卷可佐（見本院卷
    第32頁），則包括被告在內之6人自應就原告所受損害，負
    連帶賠償責任。又本件並無證據證明被告及曹家齊等6人就
    應分擔額另有約定，依民法第280條規定，其等自應平均分
    擔上開債務，對原告之損害賠償責任內部分擔額應各為171,
    667元（計算式：1,030,000÷6＝171,667，元以下四捨五入）
    。而原告於111年3月18日與曹家齊成立和解，內容如下：「
    …一、甲方（即曹家齊，下同）願就乙方（即吳竹妹，下同
    ）於本案件所生之損害，賠償乙方2萬元整。二、甲乙雙方
    於簽立本和解書時，由甲方一次給付完畢予乙方收執。…乙
    方不得再就本件所衍生糾紛對甲方有所主張或請求，但保留
    對甲方以外其他共犯之請求權。…」，有和解書在卷可參（
    見本院卷第15頁），堪認原告因和解而同意拋棄對曹家齊之
    請求，係免除曹家齊之連帶債務，惟未免除被告及其他共同
    侵權行為人之債務，即無消滅全部債務之意思。是依前揭說
    明，被告對原告之侵權行為連帶賠償債務，自應扣除原告已
    免除曹家齊應分擔額之差額151,667元（計算式：171,667－2
    0,000＝151,667），及曹家齊已依和解書內容履行之金額2萬
    元，則原告請求被告連帶給付858,333元（計算式：1,030,0
    00－151,667－20,000＝858,333），為有理由，應予准許，逾
    此部分之請求，則屬無據。
　㈣末按給付無確定期限者，債務人於債權人得請求給付時，經
    其催告而未為給付，自受催告時起，負遲延責任。其經債權
    人起訴而送達訴狀，或依督促程序送達支付命令，或為其他
    相類之行為者，與催告有同一之效力；又遲延之債務，以支
    付金錢為標的者，債權人得請求依法定利率計算之遲延利息
    。但約定利率較高者，仍從其約定利率；應付利息之債務，
    其利率未經約定，亦無法律可據者，週年利率為百分之5，
    民法第229條第2項、第233條第1項及第203條分別定有明文
    。本件原告對被告之侵權行為損害賠償債權，核屬無確定期
    限之給付，自應經原告之催告而未為給付，被告始負遲延責
    任。準此，原告請求被告連帶給付自起訴狀繕本送達最後一
    位被告之翌日即111年1月25日（送達證書見附民卷第9頁）
    至清償日止，按週年利率百分之5計算之利息，洵屬可採，
    應予准許。
四、綜上所述，原告依侵權行為之法律關係，請求被告連帶給付
    858,333元，及自111年1月25日起至清償日止，按週年利率
    百分之5計算之利息，為有理由，應予准許，逾此範圍之請
    求，為無理由，應予駁回。
五、原告陳明願供擔保，聲請宣告假執行，經核其勝訴部分，合
    於法律規定，爰酌定相當之擔保金額宣告之；至原告敗訴部
    分，其假執行之聲請已失所附麗，應併予駁回。
六、本件事證已臻明確，兩造其餘攻防方法及所提證據，經本院
    審酌後，認與判決結果不生影響，爰不逐一論駁，併此敘明
    。
七、訴訟費用負擔之依據：民事訴訟法第79條、第85條第2項。
中　　華　　民　　國　　111 　年　　10　　月　　28　　日
                  民事第三庭  審判長法  官  陳宗賢
　　　　　　　　　
                                    法  官  蔡嘉裕

                                    法  官  傅可晴
以上正本係照原本作成。
如對本判決上訴，須於判決送達後20日內向本院提起上訴狀；如
委任律師提起上訴，應一併繳納上訴審裁判費。
中　　華　　民　　國　　111 　年　　10　　月　　28　　日
                                   書記官  林奕珍